【裁判字號】    97,上易,1261
【裁判日期】    970708
【裁判案由】    毒品危害防制條例
【裁判全文】
臺灣高等法院刑事判決                97年度上易字第1261號
上  訴  人
即  被  告  丙○○
                    （現於臺灣臺北監獄臺北分監執行中）
上列上訴人因毒品危害防制條例案件，不服臺灣板橋地方法院97
年度易字第371號、第663號，中華民國97年 3月19日第一審判決
（ 起訴案號：臺灣板橋地方法院檢察署97年度毒偵字第814號；
追加起訴案號：97年度毒偵字第242號 ），提起上訴，本院判決
如下：
    主  文
原判決撤銷。
丙○○施用第二級毒品，累犯，處有期徒刑肆月，如易科罰金，
以新臺幣壹仟元折算壹日；又施用第二級毒品，累犯，處有期徒
刑肆月，如易科罰金，以新臺幣壹仟元折算壹日。應執行有期徒
刑陸月，如易科罰金，以新臺幣壹仟元折算壹日。
    事  實
一、丙○○前於民國（下同）88年間，因偽造有價證券案件，經
    本院以88年度上訴字第3785號判決判處有期徒刑1 年10月，
    嗣經最高法院以89年度台上字第1277號判決駁回上訴確定，
    入監執行後，於91年8 月27日假釋並付保護管束，於同年12
    月22日保護管束期滿，未經撤銷假釋，其有期徒刑之執行以
    已執行完畢論。又於89年間，因違反毒品危害防制條例案件
    ，經臺灣板橋地方法院以89年度毒聲字第1326號裁定送觀察
    、勒戒後，認無繼續施用毒品之傾向，由臺灣板橋地方法院
    檢察署檢察官於89年3 月7 日以89年度毒偵緝字312 號為不
    起訴處分確定（指揮執行完畢日其89年3 月16日）。復於92
    年間，因竊盜案件，經本院以93年度上易字第1852號判決判
    處有期徒刑7 月確定；及於93年間，因違反毒品危害防制條
    例案件，經臺灣板橋地方法院以93年度簡字第3436號判決判
    處有期徒刑4 月，如易科罰金，以銀元300 元折算1 日確定
    ；上開2 罪再經本院以94年度聲字第311 號裁定定應執行有
    期徒刑10月確定，而於94年7 月10日執行完畢。復於94年間
    ，因竊盜案件，經臺灣板橋地方法院以94年度簡字第5002號
    判決判處有期徒刑5 月，如易科罰金，以銀元300 元折算1
    日確定，而於95年9 月18日縮刑執行完畢。
二、詎丙○○仍不知悔悟，於前開觀察勒戒執行完畢後5 年內，
    再犯施用毒品之罪，經法院判決並執行完畢後，復基於施用
    第二級毒品甲基安非他命之犯意，分別有下列之施用行為：
（一）96年11月30日中午，於臺北縣鶯歌鎮○○路69號其住處，
      施用第二級毒品甲基安非他命1 次。嗣於同日下午18時30
      分許，經警在其前開住處內查獲，嗣經採集其尿液檢體送
      驗後，呈第二級毒品甲基安非他命之陽性反應，始悉上情
      。
（二）97年1 月18日傍晚某時，在其上述住處，施用第二級毒品
      甲基安非他命1 次。嗣於97年1 月19日上午5 時許，在宜
      蘭縣冬山鄉大興村龍德5 號抽水站因行跡可疑經警攔查，
      警員由丙○○之臉色及調閱其前案紀錄發現丙○○有施用
      毒品之前科紀錄，懷疑其仍有施用毒品之行為，經丙○○
      同意採集其尿液檢體送驗後，呈第二級毒品甲基安非他命
      之陽性反應，察覺上情。
三、案經臺北市政府警察局信義分局、宜蘭縣政府警察局羅東分
    局報請臺灣板橋地方法院檢察署檢察官偵查起訴，暨追加起
    訴。
    理  由
一、上開犯罪事實，業據被告丙○○於原審及本院審理時均坦承
    不諱。又被告為警查獲後，經分別採集其尿液檢體送驗結果
    ，均呈第二級毒品甲基安非他命之陽性反應等情，有臺灣尖
    端先進生技醫藥股份有限公司濫用藥物檢驗報告、慈濟大學
    濫用藥物檢驗中心檢驗報告及姓名代碼對照表等件在卷可稽
    。是被告前揭自白，核與事實相符，應堪採信。雖被告辯稱
    其2 次被查獲後係自動向警員供出施用毒品之行為，且自願
    配合採尿作業，應符合自首要件云云，惟經本院傳訊查獲本
    件犯行之員警乙○○、甲○○到庭作證，據證人甲○○（臺
    北市政府警察局信義分局偵查隊）證稱：伊係於偵辦另一案
    件之通訊監察時，發現被告正遭通緝中，且藏匿於其上開住
    處，經調閱被告之前科紀錄研判其有施用毒品，故一方面查
    緝通緝犯，另一方面則調查被告有無繼續施用毒品之行為，
    查獲被告時，在被告尚未供述自己施用毒品犯行之前，伊即
    先詢問被告有無施用毒品等語。另證人乙○○（宜蘭縣政府
    警察局羅東分局冬山分駐所）則證述：伊係於巡邏時，經過
    被告涉嫌行竊之地點，發現被告形跡可疑，且有逃逸之行為
    ，於是上前盤查被告，伊從被告之臉色發覺被告應該有施用
    毒品，且經調查被告之前案紀錄，亦發現被告有施用毒品之
    前科，被告是後來始供承有施用毒品甲基安非他命之犯行等
    語（見本院卷第42頁至第43頁反面），顯見員警即證人乙○
    ○、甲○○於被告尚未自承施用毒品之前，即已有確切之證
    據懷疑被告有施用毒品之犯行，並進行追查之行為，被告嗣
    後縱自白犯罪，亦與自首之要件不符，被告此部分所辯，尚
    不足為其有利之認定，附此敘明。綜上所述，本件事證明確
    ，被告犯行洵堪認定，應依法論科。
二、按毒品危害防制條例係於92年7 月9 日修正公布，自93 年1
    月9 日起施行。修正後已刪除2 犯及3 犯之規定，一改修法
    前繁雜之處遇程序，僅將施用毒品者簡化區分為初犯、再犯
    ，並認施用毒品者係屬病患性犯人，以觀察、勒戒戒除其身
    癮，並以強制戒治去除其心癮。經觀察、勒戒或強制戒治執
    行完畢釋放後，若係5 年後再犯該條例第10條施用毒品罪者
    ，與同條例第20條第1 項、第2 項關於「初犯」之處理方式
    相同，檢察官應先聲請法院裁定令被告入勒戒處所觀察、勒
    戒，並視有無繼續施用毒品傾向，決定應予釋放、為不起訴
    之處分，或應聲請法院裁定令入勒戒處所強制戒治；若係5
    年內「再犯」同條例第10條施用毒品罪者，依同條例第23條
    第2 項規定，檢察官則應依法追訴。觀諸該條例第20條第3
    項之修正理由：「觀察、勒戒或強制戒治5 年後再犯者，顯
    見前所實施之觀察、勒戒或強制戒治已足以遮斷其施用毒品
    之癮，為期自新及協助其戒除毒癮，對此5 年後再犯者，爰
    明定仍適用初犯之規定，先經觀察、勒戒、強制戒治之程序
    。」及同條例第23條第2 項之修正理由：「為配合簡化施用
    毒品犯之刑事處遇程序，並鑑於經觀察、勒戒或強制戒治執
    行完畢釋放後5 年內再犯者，其再犯率甚高，原據以實施之
    觀察、勒戒及強制戒治既已無法收其實效，自應施以刑事處
    遇。」顯然如施用毒品者係前經觀察、勒戒或強制戒治等治
    療程序執行完畢5 年後，始再施用毒品之「初犯」，因前所
    執行之觀察、勒戒或強制戒治已足收戒除毒癮之效，自應重
    新執行觀察、勒戒或強制戒治等治療程序，並於治療程序執
    行完畢後，由檢察官為不起訴處分，毋庸對之追訴處罰；反
    之，在「再犯」之情形，因其先前所為治療程序顯未能收戒
    斷毒癮之效，且考量施用毒品者之再犯率偏高，乃簡化其刑
    事處遇程序，而逕予追訴處罰，不再施以治療程序。參酌上
    開立法理由，修正毒品危害防制條例就施用毒品者，祇於「
    初犯」及「5 年後再犯」二種情形，有其追訴條件之限制，
    即須於初犯經觀察、勒戒或強制戒治釋放後，5 年內均無施
    用毒品之行為，始能認其前所實施之觀察、勒戒或強制戒治
    已足遮斷毒癮，而得於5 年後再犯時，再予適用初犯之規定
    ，重行觀察、勒戒等程序。倘5 年內已經再犯，被依法追訴
    處罰，縱其第3 次（或第3 次以上）施用毒品之時間在初犯
    釋放5 年以後，即與「5 年後再犯」之情形有別，且因已於
    「5 年內再犯」，顯見其再犯率甚高，原實施觀察、勒戒或
    強制戒治，已無法收其實效，而無5 年戒斷期之存在，自無
    再經觀察、勒戒及強制戒治之必要，應由檢察官逕行起訴，
    始符新法修正之本旨（最高法院95年度台非字第59號判決意
    旨可資參照）。查本件被告前於89年間，因施用毒品案件，
    經臺灣板橋地方法院裁定送觀察勒戒處所觀察、勒戒後，認
    無繼續施用毒品之傾向，經臺灣板橋地方法院檢察署檢察官
    以89年度毒偵緝字第312 號為不起訴處分確定（指揮執行完
    畢日其89年3 月16日）。復因施用第二級毒品案件，由臺灣
    板橋地方法院以93年度簡字第3436號判決判處有期徒刑4 月
    確定，而於94年7 月10日執行完畢等情，有本院被告前案紀
    錄表1 份在卷可稽。是被告施用第二級毒品之時間雖在初犯
    觀察勒戒釋放5 年以後，然被告於5 年內另因施用第二級毒
    品甲基安非他命，經原審法院以93年度簡字第3436號判決判
    處有期徒刑4 月確定，依上揭說明，本件已無再經觀察、勒
    戒及強制戒治之必要，經檢察官提起公訴，法院應予審理，
    併此敘明。
三、核被告所為，均係犯毒品危害防制條例第10條第2 項之施用
    第二級毒品罪。其各該施用毒品前持有毒品之低度行為，均
    為施用之高度行為所吸收，不另論罪。又被告有如事實欄所
    載之犯罪科刑執行完畢之紀錄，有本院被告前案紀錄表在卷
    可按，其於有期徒刑之執行完畢後5 年內，故意再犯本件有
    期徒刑以上之2 罪，為累犯，均應依刑法第47條第1 項之規
    定加重其刑。被告所犯上開2 罪，犯意各別，時間互異，應
    分論併罰。
四、原審認被告罪證明確，予以論罪科刑，固非無見。惟查，原
    判決未說明被告所犯上開2 罪，應予分論併罰之理由，自有
    疏漏。被告上訴意旨，認其符合自首之要件，應予以減刑云
    云，固無理由，惟原判決既有前揭可議之處，自應由本院將
    原判決予以撤銷改判。爰審酌被告犯罪之動機、目的、手段
    ，施用毒品犯罪戕害一己身心健康，及其國中畢業之智識程
    度（見警詢筆錄教育程度欄之記載），暨犯罪後坦承犯行，
    饒有悔意，態度尚稱良好等一切情狀，分別量處如主文第2
    項所示之刑，並諭知易科罰金之折算標準，與定其應執行刑
    ，及諭知易科罰金之折算標準。
據上論斷，應依刑事訴訟法第369 條第1 項前段、第364 條、第
299 條第1 項前段，毒品危害防制條例第10條第2 項，刑法第11
條前段、第47條第1 項、第41條第1 項、第51條第5 款，判決如
本案經檢察官羅榮乾到庭執行職務。
中    華    民    國    97    年    7     月    8     日
                  刑事第三庭審判長法  官  蔡秀雄
                                  法  官  許文章
                                  法  官  謝靜恒
以上正本證明與原本無異。
不得上訴。
                                  書記官  陳珮茹
中    華    民    國    97    年    7     月    8     日
附錄：本案論罪科刑法條全文
毒品危害防制條例第10條第2項
施用第二級毒品者，處3 年以下有期徒刑。


司法院資訊處製作；財團法人民間司法改革基金會備份。
